【裁判字號】    99,上易,1526
【裁判日期】    991215
【裁判案由】    詐欺
【裁判全文】
臺灣高等法院臺中分院刑事判決        99年度上易字第1526號
上  訴  人
即  被  告  賴界評
            余明文
            王麒領
上  一  人
選任辯護人  張崇哲律師
            張仕融律師
上列上訴人因詐欺案件，不服臺灣彰化地方法院98年度易字第
782號中華民國99年8月27日第一審判決（起訴案號：臺灣彰化地
方法院檢察署98年度偵字第4116、5034號），提起上訴，本院判
決如下：
    主  文
上訴駁回。
    理  由
一、按依刑事訴訟法第350條、第361條、第362條、第367條規定
    ，不服地方法院之第一審判決而上訴者，須提出上訴書狀，
    並應敘述具體理由，為上訴必備之程式；其所提出之書狀未
    敘述上訴理由，或僅曾以言詞陳述上訴理由者，均應於上訴
    期間屆滿後20日內補提理由書於第一審法院。第一審法院經
    形式審查，認逾期未補提上訴理由者，應定期間先命補正；
    逾期未補正者，為上訴不合法律上之程式，應以裁定駁回。
    倘已提出上訴理由，但所提非屬具體理由者，或已上訴但未
    提上訴理由，經審判長定期間補正仍未補正者，則應由第二
    審法院以上訴不合法律上之程式，判決駁回。而所謂具體理
    由，必係依據卷內既有訴訟資料或提出新事證，指摘或表明
    第一審判決有何採證認事、用法或量刑等足以影響判決本旨
    之不當或違法，而構成應予撤銷之具體事由，始克當之（例
    如：依憑證據法則具體指出所採證據何以不具證據能力，或
    依憑卷證資料，明確指出所為證據證明力之判斷如何違背經
    驗、論理法則）；倘僅泛言原判決認定事實錯誤、違背法令
    、量刑失之過重或輕縱，而未依上揭意旨指出具體事由，或
    形式上雖已指出具體事由，然該事由縱使屬實，亦不足以認
    為原判決有何不當或違法者（例如：對不具有調查必要性之
    證據，法院未依聲請調查亦未說明理由，或援用證據不當，
    但除去該證據仍應為同一事實之認定），皆難謂係具體理由
    ，俾與第二審上訴制度旨在請求第二審法院撤銷、變更第一
    審不當或違法之判決，以實現個案救濟之立法目的相契合，
    並節制濫行上訴（最高法院97年度台上字第892號刑事判決
    意旨參照）。
二、本件上訴人即被告賴界評、余明文、王麒領分別於民國99年
    9月15日、99年9月13日、99年9月23日以書狀敘明其上訴理
    由，被告余明文所提出之上訴理由稱：判刑過重，令受刑人
    不服等語。被告賴界評、王麒領上訴理由均稱：(一)其等參與
    詐欺集團期間，多次聽從上級指示提領贓款，係出於一個概
    括之決意，應論以一集合犯一罪。(二)其等犯後坦承犯行，也
    與被害人和解，原審量刑過重。(三)被告王麒領因案身陷囹圄
    ，無法陪伴年事已高之雙親，略盡孝道，每思及此，總悔不
    當初，但原審所定應執行刑竟達2年3月，與其所犯之不法罪
    責，有不符比例情形等語。
三、本院查：
(一)、被告等因不服上開臺灣彰化地方法院之第一審判決，而於前
    述時間具狀敘明理由向原審法院提起上訴，則依刑事訴訟法
    第361條第2項之規定、該條項立法修正理由及上揭最高法院
    判決意旨，被告倘已提出上訴理由，但所提非屬具體理由者
    ，即應由第二審法院以上訴不合法律上之程式，以判決駁回
    之；且上訴理由之具體與否係屬第二審法院審查範圍，不在
    命補正之列（參見法院辦理刑事訴訟案件應行注意事項第16
    2點）。
(二)、經核上揭被告賴界評等3人所提之上訴理由，要非屬所謂之
    具體理由（即必須依據卷內既有訴訟資料或提出新事證，具
    體指摘或表明第一審判決有何採證認事、用法或量刑等足以
    影響判決本旨之不當或違法，而構成應予撤銷之具體事由，
    始克當之【例如：依憑證據法則具體指出所採證據何以不具
    證據能力，或依憑卷證資料，明確指出所為證據證明力之判
    斷如何違背經驗、論理法則】，最高法院97年度臺上字第89
    2號判決意旨參見）。而被告3人在原審99年7月28日準備程
    序，復於99年8月13日準備程序、審理時亦為全部有罪之陳
    述，復表明無證據調查、承認犯罪，有原審準備程序及審判
    筆錄可稽（見原審卷(一)第203頁、原審卷(二)第68、90頁）。
(三)、按所謂集合犯，係指依一般社會通念，特定犯罪行為具有反
    覆實施之特性，立法者於制定刑罰法律之初，亦已認知該種
    行為類型之反覆性，而有意藉由法條中客觀構成要件之行為
    要素，含括上開具有反覆實施特性之數個犯罪行為，仍僅接
    受一次刑法之評價為已足。而本件詐欺取財行為人於各該行
    為終了時，即已達其目的，尚難認立法者於制定刑罰法律之
    初，已認知詐欺取財行為必屬具反覆性之犯罪，且有意藉由
    法條中客觀構成要件之行為要素，含括上開具有反覆實施特
    性之數個犯罪行為。況依94年2月2日總統令修正公布、並自
    95年7月1日施行之刑法，其修正既依據「刑罰公平原則」之
    考量，刪除有關連續犯之規定，並將含有連續犯性質之常業
    犯一併全數刪除（參見刑法修正草案總說明），而刑法第56
    條修正理由之說明，謂「對繼續犯同一罪名之罪者，均適用
    連續犯之規定論處，不無鼓勵犯罪之嫌，亦使國家刑罰權之
    行使發生不合理之現象」、「基於連續犯原為數罪之本質及
    刑罰公平原則之考量，爰刪除有關連續犯之規定」等語，而
    刑法第340條刪除理由亦係配合前揭連續犯之刪除，且最高
    法院就如施用毒品等立法修正理由所提及可發展包括一罪之
    犯罪型態，亦採嚴格數罪併罰之解釋（最高法院96年度第9
    次刑庭會議決議參照），是就詐欺取財之犯罪類型，自亦應
    將本應各自獨立評價之數罪，回歸本來就應賦予複數法律效
    果之原貌。是以，本件被告賴界評、余明文、王麒領所犯如
    原審判決附表壹、附表貳所示之詐欺取財犯行（被告賴界評
    參與原審判決書「附表貳編號一、二、三、四、五、六、七
    、八、九、十一、十二、十三、十四、十五、十六、十八、
    十九、二十、二十一、二十三、二十四、二十五、二十六、
    二十七、二十八、二十九、三十、三十一、三十二、三十三
    、三十四、三十五所示之犯行」；被告余明文參與原審判決
    書「附表貳編號二、三、四、五、六、七、八、九、十、十
    一、十二、十三、十四、十五、十六、十七、十八、十九、
    二十、二十一、二十二、二十三、二十六、二十七、二十八
    、二十九、三十、三十二、三十三、三十四、三十五所示之
    犯行」；被告王麒領參與原審判決書「附表貳編號四、五、
    六、七、九、十、十一、十二、十三、十四、十六、十七、
    十八、十九、二十、二十二、二十三、二十六、二十七、二
    十九、三十、三十二、三十四、三十五所示之犯行」），當
    無論以集合犯之餘地，此時則應回歸一般刑法上行為單、複
    數之認定，且其等均係為滿足各次之財產利益，應為犯意各
    別，況每次施用之詐術，被害人不同，均為各自獨立之行為
    ，並無密切不可分之關係，均屬犯意各別，仍應予分論併罰
    。原審判決同此見解，以「被告賴界評、余明文、王麒領等
    犯如附表貳所示之各罪，犯意各別，應予分論併罰。」已詳
    述其認定犯罪事實所依憑之證據、理由，其所為證據證明力
    之判斷亦無違背經驗、論理法則。
(四)、又按刑事審判旨在實現刑罰權之分配的正義，故法院對有罪
    被告之科刑，應符合罪刑相當之原則，使輕重得宜，罰當其
    罪，以契合社會之法律感情，此所以刑法第57條明定科刑時
    應審酌一切情狀，尤應注意該條所列10款事項以為科刑輕重
    之標準，俾使法院就個案之量刑，能斟酌至當。而量刑輕重
    係屬事實審法院得依職權自由裁量之事項，苟已斟酌刑法第
    57條各款所列情狀而未逾越法定刑度，不得遽指為違法（最
    高法院72年度台上字第6696號判例要旨參照）。查原判決就
    被告賴界評、余明文、王麒領等3人所為量刑，已說明：「
    審酌被告等人均非直接施用詐術致被害人陷於錯誤之人，犯
    罪惡性較「阿海」等人為輕，惟渠等正值青年，不思正當工
    作，徒以提領贓款即得以此獲取不法利益，犯罪動機及目的
    均非良善，且參酌被告參與犯罪之時間、被害人所騙之金額
    、與被害人是否和解及渠等犯後均坦承犯行，態度良好，並
    斟酌被害人所受損害之程度等一切情狀」，予以綜合考量後
    ，在法定刑範圍內分別科處刑罰，並定其應執行刑，其所為
    量刑職權之行使，核無不合，被告賴界評、王麒領上訴所稱
    ：已與部分被害人和解部分，亦經原審量刑時審酌在內。至
    於被告王麒領3人所提其他理由，均非本於案內具體之卷證
    資料，或提出其他新事證，以指摘或表明第一審判決有何採
    證認事、用法或量刑等足以影響判決本旨之不當或違法，而
    可構成應予撤銷之具體事由。
四、綜上所述，被告賴界評、余明文、王麒領之上訴理由既非前
    揭說明所謂之具體理由，則揆諸前揭最高法院判決之意旨，
    及依「程序優先於實體」之刑事訴訟法原則，本件上訴即不
    合法定上訴程式，而應予駁回，並不經言詞辯論為之。
據上論斷，應依刑事訴訟法第367條前段、第372條，判決如主文
。
中    華    民    國    99    年    12    月    15    日
            刑事第九庭    審判長法  官  江  德  千
                                法  官  賴  妙  雲
                                法  官  陳  宏  卿
以上正本證明與原本無異。
不得上訴。
                                書記官  林  振  甫
中    華    民    國    99    年    12    月    15    日

司法院資訊處製作；財團法人民間司法改革基金會備份。
